# 请教陈版主，关于同一控制下企业合并！

提问人：gaoshaoyan 时间：2014-02-09 14:25:35
陈版主，你好！假设A、B于 2013 年 10 月发生同一控制下企业合并，A为合并方，B为被合并方，A成立于 2012 年 10 月，B成立于 2011年 1 月，现在编制A公司 2013 年报表，比较报表是追溯到 2012 年 10 月还是追溯到 2012 年初，A公司 2012 年合并比较所有者权益变动表期初是否有数？

回答人：chenyiwei
通常应追溯到 2012 年 10 月，即各方均处于同一控制下的最早时点。相应地，A公司比较报表的 2012 年年初数无金额。 如有特殊需要编制追溯到更早期间的报表的，应作为特殊编制基础的财务报表处理。

提问人：gaoshaoyan 时间：2014-02-10 08:14:52
陈版，能否提供下准则的具体条文，谢谢

回答人：chenyiwei
可参阅《企业会计准则解释第 6 号》第二条。

提问人：tzcpa011 时间：2014-08-10 12:00:03
陈版主，请指教： 1 ，我记得您之前的帖子中有说到：如果合并方将来会成为IPO的主体，则可以把比较报表期间一直向前延伸到最早报告期期初，既可以突破合并方的成立日期。而准则解释 6 号文下发后，明确了“合并方的财务报表比较数据追溯调整的期间应不早于双方处于最终控制方的控制之下孰晚的时间”，是不是在 6 号文下，即便IPO目的的，追溯期间也不能突破合并方成立日？, 2，如果是的话，前期已突破的视作会计差错更正？ 3 ，另，根据 6 号文规定那么合并方成立日之前，被合并方实现的留存收益中就没有归属于合并方的部分，也就不存在自资本公积转入留存收益一说了，该部分留存收益已作为合并方层面长投成本初始确认组成部分，在合并报表时无需再做以下分录了。可以这么理解么？ 借：资本公积 贷：未分配利润

回答人：chenyiwei
不能这样理解。因为追溯到合并方成立日之前的报表属于特殊目的报表（将报告期突破合并方成立日这一点是编制基础的特殊之处），因为本来就是特殊编制基础的报表，所以会计准则新发布的解释对此可以不产生影响。

提问人：tzcpa011 时间：2014-08-10 19:33:00
陈版主，你好，收购项目一般需要编制特殊目的的报表。但是现在IPO如果合并日不在申报期内还需要这样编制特殊目的报表吗？

回答人：chenyiwei
如果合并事项发生在最早报告期期初之前，则不需要就报告期之前发生的合并事项编制特殊目的报表。

提问人：tzcpa011 时间：2014-08-10 23:55:25
陈版主，假设不编制特殊目的报表，那么合并日编制合并报表时被合并方在合并方成立日之前的留存收益就不需要恢复，在合并方及合并报表上以资本公积体现，仅就合并方成立日至合并日之间被合并方发生的留存收益进行恢复即可，是这样吗？

回答人：chenyiwei
可以这样理解。这个问题仅影响合并报表层面股东权益项目的明细分类，并不是很重大的问题。